【裁判字號】    92,台上,3593
【裁判日期】    920703
【裁判案由】    偽造文書
【裁判全文】
最高法院刑事判決                              九十二年度台上字第三五九三號
    上  訴  人  甲○○
右上訴人因偽造文書案件，不服臺灣高等法院高雄分院中華民國九十二年四月二十八
日第二審判決（九十二年度上訴字第六號，起訴案號：臺灣屏東地方法院檢察署八十
九年度偵字第五八六九號），提起上訴，本院判決如左：
    主  文
上訴駁回。
    理  由
按刑事訴訟法第三百七十七條規定，上訴於第三審法院，非以判決違背法令為理由，
不得為之。是提起第三審上訴，應以原判決違背法令為理由，係屬法定要件。如果上
訴理由狀並未依據卷內訴訟資料，具體指摘原判決不適用何種法則或如何適用不當，
或所指摘原判決違法情事，顯與法律規定得為第三審上訴理由之違法情形，不相適合
時，均應認其上訴為違背法律上之程式，予以駁回。本件原判決維持第一審法院依刑
法第五十九條酌減其刑後，論處上訴人甲○○共同行使公務員明知為不實之事項，而
登載於職務上所掌公文書，足以生損害於公眾罪刑（處有期徒刑七月，緩刑二年）之
判決，駁回上訴人在第二審之上訴。上訴人之上訴意旨略稱：（一）證人林昌德在原
審證稱：「（問：你當時改去大陸考察，你有沒有告訴甲○○﹖）我沒有告訴甲○○
」、「（問：甲○○是否知道改去大陸考察﹖）我想他應該不清楚」，顯屬對上訴人
有利之證據，原判決不予採納，未說明取捨之理由，自有判決不備理由之違法。（
二）原判決係依憑證人林天文、王有煌分別在偵查及法務部調查局南部地區機動工作
組（下稱南機組）之證述，為不利於上訴人之認定。惟渠等作證時，距屏東縣萬巒鄉
鄉長林昌德帶同該鄉村長郭盛義等人赴大陸地區考察之時間，已相隔四年，而人之記
憶往往因時間經過而淡忘，則上開林天文、王有煌之證言，是否可採，尚非無疑。況
且王有煌、林天文在第一審，已均改稱上訴人在前開考察團召開行前會議時，並未在
場，原判決僅以渠等之證言，前後不符，即採納林天文、王有煌分別在偵查及南機組
之證述，作為不利於上訴人之證據資料。對其取捨過程，復未詳細說明理由，自屬理
由不備。又原判決不採納證人蕭國輝、陳國應、鍾國全之證言，亦係以該等證言與林
天文、王有煌分別在偵查及南機組之證述不符為理由，惟每一證人所為證言之證據價
值應屬相同，不能單以某一證人之證言為主，而認凡與之不符者，即應悉數摒棄，苟
證人間之證述相互矛盾，當須以其他積極事證為佐證，否則即與採證法則有違。苟原
審認定蕭國輝、陳國應、鍾國全之證言為真正，是否亦可依此否定王有煌、林天文上
開不利於上訴人之證述，原判決顯有適用法則不當之違法云云。
惟查原判決依憑證人即承辦系爭出國考察之大益旅行社股份有限公司經理林天文在偵
查中、參與考察之屏東縣萬巒鄉新厝村村長王有煌在南機組之證述、第一審共同被告
林昌德在第一審供認：「第二次會議決定去大陸，我於出國前十五日才知去大陸」、
卷附萬巒鄉鄉長林昌德、村長王有煌、郭盛義之台胞證影本、上訴人制作發文之開會
通知單影本、屏東縣萬巒鄉公所出國請示單影本十二紙、臺灣省屏東縣政府民國八十
六年四月二日八十六屏府民行字第五一六五三號、同年月十日八十六屏府民行字第五
三七三三號函影本二紙、屏東縣萬巒鄉公所簽呈影本及村長郭盛義等出國考察經費收
據影本十一紙等證據資料，認定上訴人有其事實欄所載之犯行，已於理由內詳敘其調
查證據之結果及取捨證據認定之理由。並就上訴人否認犯罪之辯解，認非可採及林天
文在第一審、林昌德於原審、王有煌在第一審與原審及證人蕭國輝、陳國應、鍾國全
在第一審分別所為有利於上訴人之供述，均非可執為有利於上訴人之認定，一一予以
指駁、說明。復列舉理由敘明上訴人於原審聲請傳訊證人陳銀貴、潘文弟、潘榮德、
鄭豐和，均無必要。就形式上觀察，原判決並無適用法則不當、理由不備等違背法令
之情形。上訴意旨（一）猶執原判決理由內已敘明不予採納之林昌德第一審供述，指
摘原判決對此項證據取捨未說明理由，自非依據卷內資料而為主張之合法第三審上訴
理由。又證據取捨，屬事實審法院之職權，而證人之證言，縱令先後不符，但法院原
得參酌其調查證據之結果自由判斷，非謂其一有不符，即全部不得採納，故而事實審
法院對證據取捨自由判斷職權之行使，若未違背經驗法則或論理法則，即難任指為違
法。原判決依據其調查證據之結果，採納證人林天文在偵查中、王有煌在南機組之證
述及第一審共同被告林昌德在第一審供認：「第二次會議決定去大陸，我於出國前十
五日才知去大陸」，作為判決之基礎，並據之說明林天文在第一審、林昌德於原審、
王有煌在第一審與原審、證人蕭國輝、陳國應、鍾國全在第一審分別所為有利於上訴
人之供述，與上引林天文、王有煌之不利證述內容不符，俱非可執為有利於上訴人之
認定，核屬事實審法院無違於證據法則之採證認事自由判斷職權之合法行使，並未違
法。上訴意旨（二）就此再為單純事實上爭執，顯不足以辨識原判決已具備違背法令
之形式要件。綜上所論，本件上訴違背法律上之程式，應予駁回。
據上論結，應依刑事訴訟法第三百九十五條前段，判決如主文。
中      華      民      國    九十二    年      七      月      三      日
                              最高法院刑事第一庭
                                  審判長法官  施  文  仁
                                        法官  林  永  茂
                                        法官  蕭  仰  歸
                                        法官  陳  世  淙
                                        法官  洪  佳  濱
      右正本證明與原本無異
                                              書  記  官
中      華      民      國    九十二    年      七      月      十      日
                                                                  Ｍ


司法院資訊處製作；財團法人民間司法改革基金會備份。
